【裁判字號】    97,交易,624
【裁判日期】    980109
【裁判案由】    過失傷害
【裁判全文】
臺灣臺北地方法院刑事判決             97年度交易字第624號
公  訴  人  臺灣臺北地方法院檢察署檢察官
被      告  甲○○
選任辯護人  陳正旻律師
上列被告因過失傷害案件，經檢察官提起公訴（97年度偵字第15
053號），本院判決如下：
    主  文
甲○○犯業務過失傷害罪，處有期徒刑參月，如易科罰金，以新
台幣壹仟元折算壹日。
    事  實
一、甲○○係資源回收業者，為從事業務之人，於民國96年10月
    19 日清晨駕駛車牌號碼為0893-RJ號自用小貨車，至台北市
    文山區東山高中收取廢棄物，於返程途中約上午6時30分許
    ，駕駛上開自用小貨車，沿臺北市○○區○○街由南往北方
    向行駛，途經臺北市○○區○○街26巷口前，應注意汽車行
    經無號誌之交岔路口，應減速慢行，作隨時停車之準備，而
    依當時情形，並無不能注意之情事，竟疏於注意，貿然行駛
    ，適有乙○○所駕駛車牌號碼3936-KL號自用小客車，沿台
    北市○○區○○街由東向西方向行駛，至26巷口欲左轉時，
    亦未禮讓直行車先行，於臺北市○○區○○街26巷15號前轉
    彎時，甲○○之自小貨車前車頭與乙○○之自小客車左前車
    頭發生碰撞，致乙○○頸椎損傷併第4、5、6節椎間盤突出
    及神經壓迫之傷害。甲○○於肇事後，警方人員到場處理尚
    不知肇事者前，當場向警員承認自己肇事而接受裁判。
二、案經甲○○自首及乙○○訴由臺北市政府警察局文山第一分
    局報告臺灣臺北地方法院檢察署檢察官偵查起訴。
    理  由
一、訊據被告甲○○固承稱其係從事資源回收業，於上開時地至
    東山高中收取廢棄物後之返程途中，有駕駛上開所有自用小
    貨車與告訴人乙○○發生車禍，並致乙○○身體受有如事實
    欄所述之傷害等事實，惟矢口否認有過失，辯稱伊是直行車
    ，而且伊車上都載廢棄物，不可能開很快，伊車速只有20，
    是告訴人乙○○轉彎的角度不夠大，又未禮讓伊之直行車才
    發生本件車禍，伊沒有錯云云。
二、經查：
  (一)被告於上開時地有駕駛資源回收自用小貨車與與告訴人乙○
    ○所駕自用小客車發生車禍，並致乙○○身體受有上開如事
    實欄所述傷害之事實，業據被告於警詢及偵審中坦認不諱，
    復有告訴人乙○○之國防醫學院三軍總醫院附設民眾診療服
    務處診斷證明書、道路交通事故補充資料表、道路交通事故
    現場圖、道路交通事故調查報告表(一)、(二)及道路交通事故補
    充資料表各1紙、現場及車損照片多幀附於偵查卷內可資佐
    證，此部分之事實堪以認定。
  (二)被告雖否認有過失，並以上開情詞置辯。然查：被告駕駛自
    用小貨車行經本案肇事路口確實車速很快，以致告訴人乙○
    ○閃避不及始發生本件車禍，業據告訴人乙○○於本院審理
    時證述明確（見本院卷第42頁正、反面）。而經本院提示卷
    附現場圖所示，證人乙○○證稱：「（車禍發生當時你是在
    左轉行進的狀態還是停車的狀態？）我是停車後起步剛轉進
    巷口就發生車禍。」、「（警察現場所畫A、B車的位置，既
    然你們有移車，警察是依據什麼畫？）車禍發生後不到十分
    鐘，警察還沒有來的時候，我學校的同事，剛好上班也經過
    這個地方，因為他被我們兩部車擋住沒有辦法行進，他就從
    車上拿出粉筆把我與被告的車子的位置用粉筆在地上劃出來
    ，然後把我們兩部車移到路邊，然後他就走了，然後很快警
    察就來了，警察發現現場的車子已經移動，但是我有跟警察
    講粉筆的記號就是原來車子的位置，警察就根據粉筆的記號
    而畫現場圖。」、「（現場圖上的B車的位置，是否就是被
    告撞到你以後他停車的狀態？）是的。」、「（現場圖上A
    車的位置，是否是你被撞以後你停車的狀態？）是的，但是
    我是在被告的車輛左前方碎片處被撞的，我被撞以後車子有
    向上彈起再落地，因為力量非常大，然後車子再掉下來而停
    在現場圖上的這個位置。」、「（你現場有無感覺被告的車
    速是多少？）被告碰一聲把我車子撞的彈起來，又在碰一聲
    掉下來，他的車速就是很快，但是我沒有辦法判斷。」等語
    ，是依告訴人所指其係剛起步左轉，車速很慢，直行之被告
    車輛車速很快。另依卷附現場圖所示，肇事路口係未設有號
    誌之「Ｔ」字路口，而依二車輛於事故後所停放位置觀之（
    見發查偵卷第13頁），告訴人車輛受被告車輛撞擊後確實有
    受力後彈回左轉前之路口；及對照卷附告訴人、被告車輛受
    損照片（見發查偵卷第21頁、本院卷第47頁），告訴人車輛
    之左前車頭車燈處明顯有撞痕，且前引擎蓋前半部有彈起變
    形，被告小貨車則前方保險桿嚴重損壞，幾乎脫落，依兩車
    車損情形觀之，顯然車禍發生當時之撞擊力道極大；而依現
    場圖所示，告訴人車輛乃左轉一進入路口時即發生車禍，依
    告訴人所述其係剛起步左轉，衡情告訴人車輛於當時係轉彎
    狀態，車速不可能很快，而且若被告車速真如其所辯只有時
    速20公里，如此慢速之下，見到左轉進入之告訴人車輛亦來
    得及煞停閃避才是，焉有可能還逕自撞擊發生車禍？其所辯
    車速很慢只有20一節，顯非事實。再被告雖又辯稱告訴人於
    撞擊後有推倒車檔，她的車子才會往後退云云，惟此為告訴
    人當庭所否認（見本院卷第43頁正面），衡情告訴人遭撞擊
    後傷勢非輕，慌亂中應係踩煞車閃避，焉有再換檔之可能，
    且被告坐在自己車上，於車禍發生瞬間，其不可能會看到被
    告使用排檔情形，所辯告訴人係被撞到後有推倒車檔，車輛
    才往後退一節，並非事實。告訴人車輛於撞擊當時確有受力
    後彈情形，顯見受撞力量甚強，益證被告車速確實過快，其
    猶辯稱很慢云云，係脫罪卸責之詞，不足採信。
  (三)按依道路交通安全規則第93條第1項第2款規定，汽車行經無
    號誌之交岔路口，應減速慢行，作隨時停車之準備，而被告
    駕駛自用小貨車行經本案肇事路口未減速慢行以致撞擊正左
    轉彎之告訴人自用小客車，其行為對於本件車禍之發生，自
    有過失。且本件車禍於偵查中經送臺北市車輛行車事故委員
    會鑑定，及送臺北市車輛行車事故鑑定覆議委員會覆議結果
    ，亦均認被告行經無號誌之交岔路口，未減速慢行，為本件
    肇事之次因（鑑定意見均認為本案肇事主因係告訴人未禮讓
    直行之被告車輛，詳如後述），有臺北市車輛行車事故委員
    97年1月11日鑑定書（見他字卷第9-11頁）、臺北市車輛行
    車事故鑑定覆議委員會97年9月1日覆議意見書各（見偵字卷
    第24、25頁）各一份附卷可稽，與本院上開認定均同。被告
    猶辯稱全無過失云云，認係卸責之詞，自不足採。
  (四)又本案肇事路口係未設有號誌之「Ｔ」字路口，於告訴人乙
    ○○欲左轉進入老泉街26巷巷口前，因被告未減速慢行以致
    撞擊甫左轉進入之告訴人車輛，已經本院認定如上。惟依道
    路交通安全規則第102條第1項第2款規定，轉彎車應讓直行
    車先行，告訴人為轉彎車，其未禮讓直行之被告車輛先行以
    致發生本件車禍，其亦同有過失。至告訴人乙○○又一再稱
    因為當時路口的左側反光鏡設置位置不當，有死角，伊雖停
    下來看，仍然看不到直行而來的被告車輛，伊認為沒有車才
    左轉，伊沒有過失云云，並提出車禍當時反光鏡及車禍發生
    以後反光鏡更換之照片為證（見15053號偵卷第27、30、31
    頁）。查：告訴人乙○○所稱該「Ｔ」字路口之反光鏡設置
    有死角一節，有其所提上開照片為證，固非全然無據，惟依
    乙○○於本院所陳，其係東山高中職員，每日上下班都會經
    過該路口（見本院卷第42頁正面）；是告訴人乙○○對該「
    Ｔ」字路口之路況非常熟悉，其於案發當日駕車經過該路口
    要左轉彎時更應小心謹慎確認左側無來車始得前進。而依卷
    附現場圖所示，告訴人車輛因被撞擊受力後彈後，車頭係偏
    左而停放在原所行駛之路口之較靠左側處，可推知，告訴人
    車輛於被撞前左轉進入該路口時，未全靠右側採較大角度之
    方向行進，卻以過於偏左採切進之方式轉入，而遭疾駛而來
    之被告車輛撞及。而依前述，告訴人既然知道反光鏡有死角
    ，該路口很危險，即不應全然依賴反光鏡，其更應於路口儘
    量靠右側仔細確認左方無來車後始得慢慢左轉進入才是，而
    告訴人並未靠右側確認左方無來車，亦未以較大角度之方向
    左轉行進，反以過於偏左之切進方式轉入，而遭疾駛而來之
    被告車輛撞及，其自亦違反上開道路交通安全規則第102條
    第1項第2款之轉彎車應讓直行車先行之規定，對發生本件車
    禍，亦有過失。前述臺北市車輛行車事故委員會鑑定、臺北
    市車輛行車事故鑑定覆議委員會覆議結果，亦均認為告訴人
    左轉彎車未禮讓直行車先行係肇事主因。綜上所述，被告所
    辯被告未靠右，角度不夠大即貿然左轉切入路口，伊才來不
    及閃避一節，並非無據，可以採信。惟被告對本案車禍之發
    生亦有上開過失，已如前述，並不因告訴人同有過失而免其
    應負之過失罪責，附此敘明。
  (五)按汽車行經無號誌之交岔路口，應減速慢行，作隨時停車之
    準備，道路交通安全規則第93條第1項第2款定有明文，此為
    被告駕駛車輛時應注意之事項，而依當時係日間自然光線、
    天氣陰，為柏油道路、路面乾燥無缺陷、無障礙物、視距良
    好，有道路交通事故調查報告表(一)一份可稽，是依當時情形
    被告並無不能注意之情事，其竟疏未注意，因而肇事，自應
    負過失責任。且因其過失行為致告訴人身體受有如事實欄所
    述之傷害，其過失行為與告訴人身體所受之傷害間自有相當
    因果關係。
  (六)綜上所述，本案事證明確，被告之犯行堪以認定，應依法論
    科。
三、核被告所為，係犯刑法第284條第2項前段之業務過失傷害罪
    。又告訴人乙○○因本件車禍致身體受有頸椎損傷併第4、5
    、6節椎間盤突出及神經壓迫之傷害，已如前述。而經本院
    向國防醫學院三軍總醫院函查結果，告訴人乙○○於傷後有
    接受第4、5頸椎椎間盤摘除及人工植骨手術，經多次門診複
    查，現仍有頸部及左臂之疼痛、麻木等症狀，需要持續門診
    及復健治療，且其頸椎活動度較正常人減少約10%，此部分
    無法改善等情，有該院97年12月3日，院三醫勤字第0970018
    741號函一份在卷可憑（見本院卷第31頁），公訴人亦據此
    主張被告所犯應為刑法第284條第2項後段之業務過失重傷害
    罪（起訴書係記載被告所犯為刑法第284條第1項前段之普通
    過失傷害罪，惟公訴檢察官於本院審理時依告訴人所主張，
    當庭變更起訴法條為刑法第284條第2項後段之業務過失重傷
    害罪，見本院卷第14頁背面）。惟按刑法第10條第4項第6款
    所謂其他於身體或健康有重大不治或難治之傷害，係指同法
    第1至5款以外之傷害，且有「重大」不治或難治者而言，而
    參諸該法第1至5款之規定，並非身體機能有減損即合於刑法
    上之重傷害，須達「嚴重減損」程度，始足當之。而依上開
    國防醫學院三軍總醫院函覆本院結果，告訴人頸椎活動度較
    正常人減少約10%，且無法改善，參前之說明，依整體頸椎
    活動功能觀之，尚難認為已達「嚴重減損」程度，並不合於
    刑法第10條第4項所稱重傷害，被告所為應係犯刑法第284條
    第2項前段之業務過失傷害罪，公訴人上開所指即有誤會。
    又被告肇事後，於犯罪未發覺前，有向據報前來處理之員警
    承認肇事，有台北市○○○○○道路交通事故肇事人自首情
    形紀錄表一份附卷可稽（見發查卷第20頁），並到案接受裁
    判，合於自首條件，應依刑法第62條前段規定，減輕其刑。
    爰審酌被告並無前科，素行尚佳，因業務上過失肇事致使告
    訴人受傷，其過失程度、告訴人所受傷勢非輕，告訴人本身
    亦有過失，及被告於犯後未坦承犯行，亦未與告訴人為民事
    上和解（被告願一次賠償告訴人25萬元，不含保險，惟為告
    訴人所拒），犯後態度等一切情狀，量處如主文所示之刑，
    並諭知易科罰金之折算標準。
據上論斷，應依刑事訴訟法第299條第1項前段，刑法284條第2項
前段、第62條前段、第41條第1項前段，刑法施行法第1條之1，
判決如主文。
本案經檢察官許鈺茹到庭執行職務
中     華     民    國    98    年    1    月    9    日
                  刑事第十五庭  法  官  孫惠琳
上正本證明與原本無異。
如不服本判決應於收受送達後10日內向本院提出上訴書狀，並應
敘述具體理由；其未敘述上訴理由者，應於上訴期間屆滿後20日
內向本院補提理由書（均須按他造當事人之人數附繕本）「切勿
逕送上級法院」。告訴人或被害人如對於本判決不服者，應具備
理由請求檢察官上訴，其上訴期間之計算係以檢察官收受判決正
本之日期為準。
                                 書記官  郭錦賢
中     華     民    國    98    年    1    月    9    日
中華民國刑法第284條
（過失傷害罪）
因過失傷害人者，處6月以下有期徒刑、拘役或5百元以下罰金，
致重傷者，處1年以下有期徒刑、拘役或5百元以下罰金。
從事業務之人，因業務上之過失傷害人者，處1年以下有期徒刑
、拘役或1千元以下罰金，致重傷者，處3年以下有期徒刑、拘役
或2千元以下罰金。


司法院資訊處製作；財團法人民間司法改革基金會備份。
